【裁判字號】    98,審訴,4306
【裁判日期】    981130
【裁判案由】    毒品危害防制條例
【裁判全文】
臺灣高雄地方法院刑事判決            98年度審訴字第4306號
公  訴  人  臺灣高雄地方法院檢察署檢察官
被      告  甲○○
上列被告因毒品危害防制條例案件，經檢察官提起公訴（98年度
毒偵字第5973號），本院依簡式審判程序判決如下：
    主  文
甲○○施用第一級毒品，累犯，處有期徒刑柒月，扣案殘有海洛
因之注射針筒壹支，沒收銷燬之。又施用第二級毒品，累犯，處
有期徒刑參月。應執行有期徒刑玖月。扣案殘有海洛因之注射針
筒壹支，沒收銷燬之。
    事  實
一、甲○○前因施用毒品案件，經本院以民國95年度毒聲字第43
    8 號裁定送觀察、勒戒後，認無繼續施用毒品傾向，於95年
    4 月18日執行完畢釋放。又因公共危險、施用毒品案件，分
    別經本院以96年度訴字第2717號、96年度訴字第4530號判決
    判處有期徒刑1 年10月、3 月確定，上開案件經裁定減刑，
    並定應執行刑後，於98年3 月18日縮短刑期假釋出監，至98
    年4 月7 日交付保護管束期滿止，因未撤銷假釋，所處有期
    徒刑視為執行完畢。詎仍未戒絕，於前開觀察、勒戒執行完
    畢釋放後之5 年內，復基於施用第一級毒品海洛因、第二級
    毒品甲基安非他命之犯意，(一)於98年9 月4 日中午12時許，
    在高雄縣鳳山市○○路上某公園廁所內，以針筒注射之方式
    ，施用第一級毒品海洛因1 次。(二)於98年9 月4 日採尿時起
    回溯96小時內之某時（不含公權力拘束時間），在高雄縣鳳
    山市友人租屋處內，以將甲基安非他命置入玻璃球內，再以
    火燒烤之方式，施用第二級毒品甲基安非他命1 次。嗣於同
    年9 月4 日13時10分許，在高雄縣鳳山市○○路185 號前，
    為警盤查，甲○○於警方未發覺其施用海洛因之前，主動交
    付殘有海洛因之注射針筒1 支，並坦承施用海洛因犯行，而
    願接受裁判，且經採尿送驗後，結果確呈嗎啡及甲基安非他
    命陽性反應。
二、案經高雄縣政府警察局報告臺灣高雄地方法院檢察署檢察官
    偵查起訴。
    理  由
一、本件被告甲○○所犯均係死刑、無期徒刑、最輕本刑為3 年
    以上有期徒刑以外之罪，其於準備程序中，就被訴事實均為
    有罪之陳述，經本院告知簡式審判程序之旨，並聽取檢察官
    及被告之意見後，合議庭裁定由受命法官獨任進行簡式審判
    程序，合先敘明。
二、上開犯罪事實，均據被告於本院審理時坦白承認。而被告尿
    液經送台灣檢驗科技股份有限公司鑑驗後，結果呈嗎啡及甲
    基安非他命陽性反應（係以GC／MS方式檢驗），有該公司98
    年9 月16日濫用藥物尿液檢驗報告可參。爰審酌(一)氣相層析
    質譜儀（GC／MS）乃目前就藥物篩檢結果必須進一步確認時
    最常採用之確認方法，因此在良好的操作條件之下，以氣相
    層析質譜儀作藥物及其代謝物之定性及定量分析，幾乎不會
    有偽陽性反應產生，業經行政院國軍退除役官輔導委員會台
    北榮民總醫院於83年4 月7 日以（83）北總內字第03059 號
    函示明確。(二)又海洛因係嗎啡經化學合成之半人工合成品，
    毒性倍於嗎啡，其經吸食或施打入人體，經新陳代謝作用又
    分解成嗎啡，故海洛因在進入人體後，均以嗎啡型態排於尿
    液中，故於吸食或施打海洛因者尿液中，可檢出嗎啡陽性反
    應，業經憲兵司令部80年5 月7 日以（80）鑑驗字第1746號
    函示明確。(三)甲基安非他命經口服投與後約百分之70於24小
    時內自尿中排出，約百分之90於96小時內自尿中排出，且甲
    基安非他命成分之檢出與其投與方式、投與量、個人體質、
    採尿時間與檢測儀器之精密度等諸多方式有關，因此僅憑尿
    液中呈甲基安非他命陽性反應，並無法確實推算吸食時間距
    採集時間之長短，惟依上述資料推斷，最長不會超過4 日即
    96小時，亦經行政院衛生署藥物食品檢驗局81年2 月8 日81
    藥檢一字第001156號函示明確。從而，被告尿液經以氣相層
    析質譜儀鑑驗後，結果呈嗎啡及甲基安非他命陽性反應，已
    如前述，是依前開函示意旨，被告自白核與事實相符，其施
    用第一級毒品海洛因、第二級毒品甲基安非他命各1 次之犯
    行，均堪以認定。
三、論罪科刑部分：
  (一)按犯毒品危害防制條例第10條之罪，經觀察、勒戒後，認無
    繼續施用毒品之傾向，應即釋放，並為不起訴處分；認有繼
    續施用毒品之傾向者，應由檢察官聲請法院裁定令入戒治處
    所施以強制戒治，至無繼續戒治之必要，強制戒治期滿，應
    即釋放，由檢察官為不起訴處分。經觀察勒戒、強制戒治執
    行完畢釋放後，5 年內再犯第10條之罪，依93年1 月9 日修
    正施行之毒品危害防制條例第23條第2 項規定意旨，應由檢
    察官偵查起訴。又依修正後之規定，僅限於「初犯」及「5
    年後再犯」二種情形，始應先經觀察、勒戒或強制戒治程序
    。倘被告於5 年內已再犯，經依法追訴處罰，縱其第3 次（
    或第3 次以上）再度施用毒品之時間，在初犯經觀察、勒戒
    或強制戒治執行完畢釋放5 年以後，已不合於「5 年後再犯
    」之規定，且因已於「5 年內再犯」，顯見其再犯率甚高，
    原實施觀察、勒戒或強制戒治，已無法收其實效，即應依該
    條例第10條處罰（最高法院97年度第5 次刑事庭會議決議參
    照）。
  (二)查被告前因施用毒品案件，經本院以95年度毒聲字第438 號
    裁定送觀察、勒戒後，認無繼續施用毒品傾向，於95年4 月
    18日執行完畢釋放等情，有臺灣高雄地方法院檢察署刑案資
    料查註紀錄表、臺灣高等法院被告前案紀錄表及臺灣高雄地
    方法院被告院內索引卡紀錄表可證。因被告於觀察、勒戒執
    行完畢釋放後，5 年內再犯本件毒品危害防制條例第10條之
    罪，是依前開說明，應依法論科。
  (三)另海洛因、甲基安非他命為毒品危害防制條例所稱之第一、
    二級毒品，此觀諸該條例第2 條第2 項第1 款、第2 款甚明
    ，被告施用上開毒品，核其所為，係違反毒品危害防制條例
    第10條第1 項、第2 項之施用第一、二級毒品罪。被告施用
    第一、二級毒品前持有第一、二級毒品之行為，本應各論以
    持有之罪，惟各該次持有毒品之低度行為均為其後施用毒品
    之高度行為所吸收，均不另論罪。被告前因公共危險、施用
    毒品案件，分別經本院以96年度訴字第2717號、96年度訴字
    第4530號判決判處有期徒刑1 年10月、3 月確定，上開案件
    經裁定減刑，並定應執行刑後，於98年3 月18日縮短刑期假
    釋出監，至98年4 月7 日交付保護管束期滿止，因未撤銷假
    釋，所處有期徒刑視為執行完畢之事實，有臺灣高等法院被
    告前案紀錄表可參，其受有期徒刑執行完畢後，5 年內故意
    再犯本件有期徒刑以上之2 罪，均為累犯，應依刑法第47條
    第1 項之規定，均加重其刑。被告於警方未發覺其施用海洛
    因之前，主動坦承施用海洛因犯行，而願接受裁判之事實，
    有警詢筆錄可參（詳警卷第2 頁倒數第2 行至第1 行），堪
    認符合自首之要件，爰依刑法第62條前段之規定，減輕其刑
    ，並就此部分之犯行，先加而後減。被告上開2 犯行，犯意
    各別，行為互殊，應予分論併罰。爰審酌被告經觀察、勒戒
    後，均未戒絕毒品，另再施用毒品，顯見其自制力不足，無
    法擺脫毒品，故應藉由刑罰之執行，以收教化之功能，並參
    以被告犯後坦承施用毒品犯行，所犯係自傷行為，尚未害及
    他人，及被告施用第一、二級毒品各1 次等一切情狀，分別
    量處如主文所示之刑，並定其應執行之刑，以資懲儆。
  (四)扣案之注射針筒1 支，經送驗後，確含有海洛因成分，有高
    雄醫學大學附設中和紀念醫院98年11月10日檢驗報告可參，
    因與毒品難以析離，應視為毒品，爰依毒品危害條例第18條
    第1 項前段之規定，宣告沒收銷燬之。
據上論斷，應依刑事訴訟法第273 條之1 第1 項、第299 條第1
項前段，毒品危害防制條例第10條第1 項、第2 項、第18條第1
項前段，刑法第11條、第47條第1 項、第62條前段、第51條第5
款，判決如主文。
本案經檢察官陳妍萩到庭執行職務。
中    華    民    國    98    年    11    月    30    日
                  刑事第十庭    法  官  方百正
如不服本判決應於收受判決後10日內向本院提出上訴書狀。
以上正本證明與原本無異。
中    華    民    國    98    年    11    月    30   日
                                書記官  黃園芳
附錄法條：
毒品危害防制條例第10條
施用第一級毒品者，處 6 月以上 5 年以下有期徒刑。
施用第二級毒品者，處 3 年以下有期徒刑。


司法院資訊處製作；財團法人民間司法改革基金會備份。
